臺灣彰化地方法院民事判決             100年度家訴字第78號
原      告  合作金庫商業銀行股份有限公司
法定代理人  劉燈城
訴訟代理人  吳美珠
被      告  林金海
兼上1人
訴訟代理人  陳明娟
訴訟代理人  蔡宙奮
上列當事人間請求宣告改用分別財產制事件，本院於民國100年
11月22日言詞辯論終結，判決如下：
    主      文
被告林金海與被告陳明娟間之夫妻財產制改用分別財產制。
訴訟費用新台幣壹萬柒仟參佰參拾伍元元由被告負擔。
    事實及理由
一、原告起訴主張：原告與被告陳明娟間清償債務強制執行事件
    ，業獲貴院97年執字第952號債權憑證在案，被告陳明娟尚
    欠原告本金新台幣（下同）3,312,271元及利息、違約金未
    清償。被告陳明娟已無財產及薪資可供執行，而被告陳明娟
    與配偶即被告林金海迄今未向法院聲請辦理夫妻分別財產契
    約登記，為此依法提起本訴，並聲明：被告陳明娟與被告林
    金海間之夫妻財產改用分別財產制；訴訟費用由被告連帶負
    擔。
二、被告答辯略以：被告於民國73年結婚，被告陳明娟所欠之債
    務與被告林金海無關等語。
三、按夫妻未以契約訂立夫妻財產制者，除本法另有規定外，以
    法定財產制，為其夫妻財產制；債權人對於夫妻一方之財產
    已為扣押，而未得受清償時，法院因債權人之聲請，得宣告
    改用分別財產制，民法第1005條、第1011條分別定有明文。
    而所謂未得受清償，包括全無可扣押之物或所扣押之物數量
    不足及所扣押之財產不足清償該為扣押之債權人債權等情形
    。
四、經查：原告主張上開之事實，業據其提出債權憑證、臺灣省
    北區國稅局財產歸屬資料清單、戶籍謄本、本院99年7月8日
    彰院賢家科健字第99070803號函等影本為證，且為被告所不
    爭執，應堪信為真實。被告婚後未以契約訂立夫妻財產制，
    應以法定財產制為其等之夫妻財產制，原告即債權人對於被
    告陳明娟之財產曾經強制執行後，仍未受償，且被告陳明娟
    之財產不足清償原告之債權，揆諸前揭說明，原告自有權聲
    請宣告被告間之夫妻財產制改為分別財產制。至於被告辯稱
    被告陳明娟之債務與被告林金海無關等語，並無礙於原告行
    使上開權利，故被告上開所辯，在本件訴訟為無理由，不能
    採取。從而，原告本於民法第1011條之規定，求為判決如主
    文所示，為有理由，應予准許。
五、訴訟費用負擔之依據：民事訴訟法第78條、第85條第1項前
    段。
中    華    民    國   100    年    11    月    29    日
                  家事法庭      法官  施錫揮
以上正本係照原本作成。
如對本判決上訴，須於判決送達後20日之不變期間內，向本院提
出上訴狀。如委任律師提起上訴者，應一併繳納上訴審裁判費。
中    華    民    國   100    年    11    月    29    日
                                書記官  張俞文